【裁判字號】    99,交抗,425
【裁判日期】    990520
【裁判案由】    聲明異議
【裁判全文】
臺灣高等法院臺中分院刑事裁定         99年度交抗字第425號
抗告人  即
原處分機關  交通部公路總局新竹區監理所苗栗監理站
代  表  人  乙○○
受  處分人  甲○○
上列抗告人即原處分機關因受處分人違反道路交通管理處罰條例
聲明異議案件，不服臺灣苗栗地方法院99年度交聲字第102號，
中華民國99年4月9日所為裁定，提起抗告，本院裁定如下：
    主  文
抗告駁回。
    理  由
一、本件經本院審查結果，認原審法院裁定撤銷原處分關於罰鍰
    部分，並為受處分人甲○○不罰之諭知並無違誤，應予維持
    ，並引原審裁定之理由（如附件）。
二、抗告人即原處分機關抗告意旨略以：受處分人向臺灣苗栗地
    方法院檢察署所指定公益團體、地方自治團體或社區提供60
    小時義務勞務之緩起訴處分並非刑法第32、33、34條所定之
    刑名，不得推論已受刑事法律之處罰。另檢察官參酌刑法第
    57條所列事項及公共利益之維護，認以緩起訴處分，並同時
    命被告為一定之金錢給付或提供義務勞務，因該金錢給付或
    提供義務勞務係附隨於緩起訴處分之負擔性質並非刑罰，核
    與行政罰第26條所稱一事不二罰之要件不合，故行政機關自
    得本於法定職權，基於公共利益及行政目的對違規者裁罰。
    再者，依據道路交通管理處罰條例第35條第8項「前項汽車
    駕駛人，經裁判確定處以罰金低於本條例第92條第3項所訂
    最低罰鍰基準規定者，應依本條例裁決繳納不足最低罰鍰之
    部分。」本件受處分人經課予向指定公益團體提供60小時勞
    役，對其財產權並未減損，相對於其他遭刑事判決處罰金尚
    須依前條規定繳納罰鍰者，不僅有前科紀錄且尚有財產上之
    減損處分，於法理上顯不公平。爰請撤銷原裁定，更為適當
    之處分云云。
三、惟按行政罰法第26條規定，一行為同時觸犯刑事法律及違反
    行政法上義務規定者，依刑事法律處罰之。但其行為應處以
    其他種類行政罰或得沒入之物而未經法院宣告沒收者，亦得
    裁處之。前項行為如經不起訴處分或為無罪、免訴、不受理
    、不付審理之裁判確定者，得依違反行政法上義務規定裁處
    之。本件受處分人所為係同時觸犯刑法第185條之3飲用酒類
    不能安全駕駛動力交通工具之罪，及道路交通管理處罰條例
    第35條第1項第1款之行政法上義務規定，按上開規定第1項
    僅能依刑事法律處罰，而同條第2項規定，係列舉同一行為
    如經不起訴處分或為無罪、免訴、不受理、不付審理之裁判
    確定者，始得依違反行政法上義務規定裁處之。其規定意旨
    已排除經緩起訴處分者，仍得依違反行政法上義務規定裁處
    之餘地；且課予義務勞務負擔，雖非屬刑法第32條至第34條
    之刑罰範圍，但其既造成異議人義務增加，性質上亦屬干預
    人民自由之處分，即具有實質刑罰之性質，與刑事制裁無異
    。本件受處分人既因緩起訴處分而負有於一定期間內，向臺
    灣苗栗地方法院檢察署所指定公益團體、地方自治團體或社
    區提供60小時之義務勞務，如有違反，即有受刑事訴訟法第
    253條之3第1項第3款規定之緩起訴處分被撤銷之不利益；而
    如其確實遵守並履行各項緩起訴條件，除有刑事訴訟法第26
    0條所定情形之一發生者，就同一案件即無再遭受刑事訴追
    之虞。從而，受處分人提供義務勞務，實質上屬刑事處罰，
    應有行政罰法第26條第1項規定之適用，不應就同一行為再
    受行政罰鍰。又雖依道路交通管理處罰條例第35條第8項：
    「前項汽車駕駛人，經裁判確定處以罰金低於本條例第92
    條第3項所定最低罰鍰基準規定者，應依本條例裁決繳納不
    足最低罰鍰之部分。」之規定，倘駕駛人所支付之緩起訴處
    分金，未達道路交通管理處罰條例第92條第3項所定最低罰
    緩基準規定者，固須補繳不足最低罰緩之部分，惟本件緩起
    訴處分係令受處分人向指定之機關提供60小時之義務勞動服
    務，並非命給付金錢，無比較基準，即不生前揭條項補繳罰
    金不足最低罰鍰之差額問題。綜上，就原處分關於罰鍰新臺
    幣49,500元部分，原審法院調查審理後，認依行政罰法第26
    條第1項前段規定，應按刑事法律處罰之，則無再依上開道
    路交通管理處罰條例第35條第1項第1款裁處行政罰鍰之餘地
    ，而予以撤銷，並另為不罰之諭知，核無不合。原處分機關
    抗告意旨徒憑上開理由，執以指摘原裁定此部分不當，並無
    理由，應予駁回。
據上論斷，應依道路交通案件處理辦法第26條，刑事訴訟法第41
2條，裁定如主文。
中    華    民    國    99    年    5     月    20    日
            刑事第六庭  審判長法  官   李  文  雄
                              法  官   陳  如  玲
                              法  官   邱  顯  祥
上列正本證明與原本無異。
不得再抗告。
                              書記官   許  美  惠
中    華    民    國    99    年    5     月    20    日

司法院資訊處製作；財團法人民間司法改革基金會備份。
